臺灣高雄地方法院民事裁定　九十年度小上字第一三○號
　　上　訴　人　得利影視股份有限公司
　　法定代理人　蔡瑞東
　　被上訴人　　甲○○
右當事人間請求損害賠償事件，上訴人對於中華民國九十年九月十四日本院高雄簡易
庭九十年度雄小字第一八三二號小額民事第一審判決提起上訴，本院判決如左：
    主      文
上訴駁回。
第二審訴訟費用新台幣捌佰伍拾貳元由上訴人負擔。
    理     由
一、按對於小額程序之第一審判決之上訴，非以其違背法令為理由，不得為之；所謂
    判決違背法令，乃指判決不適用法規或適用不當；而有第四百六十九條所列第一
    款至第五款事由時，其判決當然為違背法令；又當事人於第二審程序不得提出新
    攻擊或防禦方法；次按上訴不合程式或已逾期間或法律上不應准許者，第二審法
    院應以裁定駁回之，民事訴訟法第四百三十六條之二十四第二項、第四百三十六
    條之三十二第二項準用第四百六十八條及第四百六十九條第一款至第五款（同條
    第六款則不在準用之列）、第四百三十六條之二十八、第四百四十四條第一項前
    段分別定有明文。是當事人提起上訴，如依民事訴訟法第四百六十八條規定，以
    小額程序之第一審判決有不適用法規或適用法規不當為理由時，其上訴狀或理由
    狀應有具體之指摘，並揭示該法規之條項或其內容，若係成文法以外之法則，應
    揭示該法則之旨趣，倘為司法院解釋或最高法院之判例，則應揭示該判解之字號
    或其內容，如以民事訴訟法第四百六十九條第一款至第五款所列情形為理由時，
    其上訴狀或理由書，應揭示合於該條款之事實。上訴狀或理由書如未依此項方法
    表明，或其所表明者，顯與上開法條規定不相合時，即難認為已對小額程序之第
    一審判決之違背法令有具體之指摘，其上訴自難認為合法。
二、本件上訴意旨略以：（一）被上訴人乃為坐落高雄市○○區○○路一六八號「一
    圓商店」之負責人，店內販賣商品種類繁多，未見其要求書立保證書，且依一般
    交易習慣，推銷員來店推銷，均不會另行出具保證書，而本件竟違反經驗法則，
    要求訴外人李日從書立保證書，顯已懷疑系爭「將計就計」、「龍捲風」及「搶
    救雷恩大兵」等光碟片之來源正當性，縱未構成故意、亦應成立不確定過失，原
    審認為被上訴人要求訴外人李日從出具保證書係合乎交易慣例，應屬誤解；（二
    ）原審既認被上訴人應負「善良管理人之注意義務」，自有義務向內政部查詢著
    作權登記謄本之真偽，故原審謂被上訴人無查詢義務，顯有判決予盾之虞；（三
    ）又被上訴人係受過中等以上教育之人，應有能力與知識向內政部智慧財產局查
    詢前開視聽著作，是否為合法之財產權；（四）另訴外人李日從出售予被上訴人
    上開之泰文版光碟片，並未經合法授權，而李日從所提出之授權書係經偽造，其
    上並無國家機構之關防，而被上訴人為經營事業之商人，非無交易經驗之一般人
    ，其未盡查證注意義務，縱無故意亦有過失；（五）再者，訴外人李日從為犯罪
    集團之一員，該集團在出租、販賣業者間早有耳聞，相信被上訴人亦有知悉，其
    是否亦有依犯意聯絡、行為分擔之共犯，雖不能就此論斷，但其助長、增加犯罪
    集團之獲利，加深上訴人及國家之國際視聽之損失，亦可非議；原審未詳加審酌
    上開因素，其判決自有違誤云云。
三、經查：本件上訴理由（一）係指被上訴人要求訴外人即推銷員李日從出具保證書
    ，與交易慣例未合，有違經驗法則，是其並非指摘原判決之認定事實有違經驗法
    則，合先敘明。又所謂「經驗法則」，係指由社會生活累積之經驗歸納所得之法
    則而言。買賣交易之雙方，除出賣人欲確保價金之給付外，買受人亦希取得無糾
    紛及合乎品質之標的物，本件被上訴人既為「一圓商店」之負責人，其出賣或出
    租之光碟片，自希無人主張該光碟片乃未經授權，故其要求推銷員出具保證書，
    自難謂與經驗法則有違。（二）按小額訴訟程序並未準用民事訴訟法第四百六十
    九條第六款判決不備理由或理由矛盾之規定，民事訴訟法第四百三十六條之三十
    二第二項規定甚明。上訴人謂原判決顯有矛盾云云，自不合法。另上訴理由（三
    ）（四）（五）均未具體指出原判決違背何等法規。故本件上訴理由並未具體指
    摘原審判決有何不適用法規或適用法規不當或有何民事訴訟法第四百六十九條第
    一款至第五款所列各款之情形，其上訴理由即不合前開民事訴訟法第四百三十六
    條之二十五所定之程式，上訴人徒就原審取捨證據、認定事實之職權行使所論斷
    事項，任指原判決不當，而未依前揭意旨具體說明就有如何不適用法規或適用不
    當之處，並揭示該法規之條項或其內容之事實，難認對該判決之如何違背法令已
    有具體指摘。另依民事訴訟法第四百三十六條之二十八前段規定，上訴人於上訴
    審亦不得再行提出新攻擊防禦方法，本院依法不得斟酌上訴人上揭抗辯，揆諸前
    揭說明，上訴人之上訴為不合法，應予駁回。
四、末按小額訴訟之上訴程序，法院為訴訟費用之裁判時，應確定其費用額，民事訴
    訟法第四百三十六條之十九第一項、第四百三十六條之三十二第一項規定甚明。
    本件上訴裁判費為七百五十元、送達郵費為一百零二元，合計為八百五十二元，
    應由上訴人負擔。
五、據上論結，本件上訴為不合法，依民事訴訟法第四百三十六條之三十二第二項、
    第四百三十六條之十九第一項、第四百四十四條第一項前段、第九十五條、第七
    十八條，裁定如主文。
中　　　華　　　民　　　國　　九十一　　年　　　五　　　月　　二十二　　日
                              臺灣高雄地方法院民事第五庭
~B審判長法官　黃國川
~B法　　　官　林雯娟
~B法　　　官　吳為平
右為正本係照原本作成。
本裁定不得抗告。
中　　　華　　　民　　　國　　九十一　　年　　　五　　　月　　二十二　　日
~B法院書記官　陳昱良
